【裁判字號】    97,上易,838
【裁判日期】    971231
【裁判案由】    妨害公務
【裁判全文】
臺灣高等法院高雄分院刑事判決         97年度上易字第838號
上  訴  人  臺灣高雄地方法院檢察署檢察官
上  訴  人
即  被  告  甲○○
                    現於臺灣高雄監獄執行中
選任辯護人  謝國允律師
上列上訴人因被告妨害公務案件，不服臺灣高雄地方法院97年度
易緝字第77號中華民國97年7 月30日第一審判決（起訴案號：臺
灣高雄地方法院檢察署95年度偵字第24346 號），提起上訴，本
院判決如下：
    主  文
原判決撤銷。
甲○○犯妨害公務執行罪，處有期徒刑陸月，如易科罰金，以新
臺幣壹仟元折算壹日；減為有徒刑月，如易科罰金，以新臺幣
壹仟元折算壹日。
    事  實
一、甲○○前於民國95年間因違反毒品危害防制條例及詐欺等案
    件，經臺灣高雄地方法院檢察署及原審發佈通緝在案。嗣於
    95年9 月2 日下午5 時10分許，甲○○與不詳姓名之友人在
    高雄市○○區○○街152 號處打麻將，適有高雄巿政府警察
    局三民第二分局民族派出所警員乙○○、許家韶，因接獲通
    報有民眾檢舉上開處所內有人打麻將聲響過大，妨害安寧，
    而到場執行勸導及盤查在場人員身份之勤務，甲○○因前揭
    案件遭通緝中，見警心虛，為規避盤查，先佯稱證件在其車
    上，乘機逃跑，乙○○即在後追趕至高雄市○○區○○街26
    8 巷口鐵皮屋附近，甲○○明知乙○○為執行公務之員警，
    竟基於妨害公務之犯意，拾起地上木棍向乙○○丟擲，而以
    強暴方式，妨害乙○○公務之執行。惟仍經乙○○逮捕歸案
    後，經送台灣台中戒治分所接受強制戒治後，再轉送台灣高
    雄戒治所強制戒治，復於95年11月10日又轉送台灣屏東戒治
    所強制戒治，並於96年9 月18日戒治期滿出所後，旋即逃匿
    ，復經原審於96年11月26日對本案發佈通緝，嗣於97年5 月
    23日上午11時20分許，在高雄縣岡山鎮岡390 號和源旅社30
    7 號房內，始經警緝獲。
二、案經高雄市政府警察局三民第二分局報請臺灣高雄地方法院
    檢察署檢察官偵查起訴。
    理  由
一、證據能力部分
（一）按被告以外之人於偵查中向檢察官所為陳述，除顯有不可
      信之情況者外，得為證據，同法第159 條之1 第2 項定有
      明文。本件證人即告訴人乙○○於檢察官偵查中所為之陳
      述（偵卷49至50頁），其未曾提及檢察官在偵查時有不法
      取供之情形，反對該項供述得具有證據能力，亦未釋明上
      開供述有顯不可信之情況，依上說明，其於偵查中之證言
      自均具有證據能力。
（二）本件判決後述所引其他審判外之書面資料，檢察官、被告
      及辯護人均知為審判外之書面資料，且均同意或無異議作
      為證據，本院審酌其取得之過程並無瑕疵，且與本案具有
      關連性，未見有何不適當之情形，是依刑事訴訟法第159
      條之5 第2 項之規定認均具有證據能力。
二、實體上之認定
（一）訊據被告甲○○固坦承案發當時有跑給警員乙○○追，然
      矢口否認有妨害公務犯行，並辯稱: 當天被警員追到時，
      衣服就被警員拉到手臂上，隨後伊就昏倒經送往高醫救治
      ，沒有持木棍攻擊警員云云。
（二）惟查被告於95年9 月間因犯毒品罪及詐欺罪而經臺灣高雄
      地方法院檢察署及原審發佈通緝之事實，業據被告供承在
      卷（原審卷49-50 頁、本院卷132 頁），復有台灣高等法
      院被告前案紀錄表1 份在卷可按（本院卷20頁），又被告
      於案發當時經警員乙○○追捕過程中，曾拾起地上木棍向
      乙○○丟擲之事實，業據證人乙○○證述在卷，並證稱:
      當時我們穿制服，我們就會同上去，看到4 個人在打麻將
      ，我們就盤查，甲○○說他的身份證放在車上，我就隨同
      他到車上拿身份證，結果出了大門他就往建工路方向逃跑
      ，後來他跑到灣中街268 巷，我們就要逮捕他，…（被告
      何時拿木棍出來？）就在照片所示268 巷鐵皮屋（附近）
      ，他拿出木棍對著我丟過來，我閃過去沒有打到等語（偵
      卷49-50 頁）。復於原審亦證稱: 他一直往建工路方向跑
      ，跑到建工路後，在建工路跟灣中街268 巷交叉口右轉26
      8 巷，再右轉入266 巷才停下來，停下來後也沒有接受我
      的盤查，他拾起地上的木棍往我方向丟擲過來，但因為我
      閃避，所以沒有打到等語（原審卷89-92 頁）。又按本件
      執行逮捕之員警乙○○與被告素不相識且雙方亦無仇恨或
      糾紛之事實，業據被告供承在卷（偵卷33頁），員警奉命
      執行國家公權力，衡情應無甘冒偽證罪刑責，而故為不實
      指證之理，是所為之證述應屬可信。況被告既自承當時因
      被通緝畏懼被逮捕而逃逸等情，業如前述，足徵其被追捕
      過程對執行盤查及逮捕之員警丟擲木棍以逃避追緝之指證
      ，亦與事理並不相違，故其上開所辯並未對員警以木棍丟
      擲施暴云云，顯不足採。復有扣案之木棍1 支扣案可證，
      足見本件被告對執行逮捕之警員施暴之事證已甚明確，犯
      行洵堪認定。
三、論罪科刑及撤銷改判
    核被告甲○○所為，係犯刑法第135 條第1 項妨害公務罪。
    公訴意旨另以: 被告甲○○在遭乙○○上開時地逮捕過程中
    ，曾以指甲抓乙○○右手臂，又以腳踢方式攻擊乙○○右小
    腿，致乙○○受有右手掌臂、右手腕、右手拇指抓傷，及右
    小腿脛骨踢等傷害，因認被告另犯有刑法277 條第1 項之傷
    害罪云云。惟按犯罪事實，應依證據認定之，無證據不得認
    定犯罪事實。刑事訴訟法第154 條定有明文。次按認定犯罪
    事實所憑之證據，雖不以直接證據為限，間接證據亦包括在
    內，然而無論直接證據或間接證據，其為訴訟上之證明，須
    於通常一般之人均不致有所懷疑，而得確信其為真實之程度
    者，始得據為有罪之認定，倘其證明尚未達到此一程度，而
    有合理之懷疑存在而無從使事實審法院得有罪之確信時，即
    應由法院為諭知被告無罪之判決（最高法院76年度台上字第
    4986號判例參照），訊據被告堅決否認被追捕之過程有何傷
    害員警乙○○之犯行。經查本件員警乙○○固指訴: 當時在
    追捕被告之過程，被告有故意以指甲抓傷其右手臂，並以腳
    踢方式攻擊其右小腿，致其受有右手掌臂、右手腕、右手拇
    指抓傷及右小腿脛骨遭踢傷云云。惟員警乙○○於本件案發
    後並未曾前往醫院驗傷之事實，業據乙○○供承在卷（原審
    易字卷108 頁）。另其雖於95年9 月22日偵訊中所提出之右
    手臂等處受傷照片7 幀（偵卷54頁反面至55頁），惟由照片
    中無顯示明確拍攝日期自無法判斷該等傷勢究係於何時或在
    何地所受之傷害。況證人乙○○所提出之照片距案發當時已
    達20日，自不足以證明係在追捕被告時所受之傷害，故被告
    被訴傷害罪部分，應屬罪證不足，惟公訴人認此部分與前揭
    妨害公務罪部分，有想像競合之裁判上一罪關係，爰不另為
    無罪諭知。原審對被告論罪科刑，固非無見，惟原審僅憑乙
    ○○事後所提供未有日期之受傷照片，即推認被告亦犯有傷
    害罪，已有未恰。本件被告上訴否認犯罪，檢察官上訴以原
    審對被告依96年罪犯減刑條例之規定減刑，於法未合（理由
    後述），均無理由，惟原判決既有上開瑕疵，自應由本院撤
    銷改判。爰審酌被告因案通緝，在警執行盤查公務之際，竟
    對其丟擲木棍而施以強暴，已影響對於公權力之執行，且犯
    後否認犯行，未見悔意等其他一切情狀，量處如主文所示之
    刑，並諭知易科罰金折算之標準。又按「犯罪在中華民國96
    年4 月24日以前者，除本條例另有規定外，依下列規定減刑
    ；一死刑減為無期徒刑。二無期徒刑減為有期徒刑20年。三
    有期徒刑、拘役或罰金，減其刑期或金額二分之一。緩刑或
    假釋中之人犯，於本條例施行之日起，視為已依前項規定減
    其宣告刑，毋庸聲請裁定減刑。但經撤銷緩刑之宣告或假釋
    者，仍應依本條例規定聲請裁定減刑」、「本條例自中華民
    國96年7 月16日施行」，中華民國96年罪犯減刑條例第2 條
    、第16條分別定有明文。又按本條例施行前，經通緝而未於
    中華民國96年12月31日以前自動歸案接受偵查、審判或執行
    者，不得依本條例減刑。中華民國96年罪犯減刑條例第5 條
    定有明文。換言之，本條例施行後始經通緝者，則仍有中華
    民國96年罪犯減刑條例所規定減刑條件之適用，自不待言。
    本件被告於96年4 月24日前犯本件妨害公務罪，惟於原審審
    理期間因逃匿而於96年11月26日始即對被告發佈通緝（即本
    條例施行後始經通緝者），此有原審通緝稿（96年雄鳴刑未
    緝字第1227號）在卷可按（原審易卷142 頁），嗣於97年5
    月23日上午11時20分許，在高雄縣岡山鎮岡390 號和源旅社
    307 號房內，始經警緝獲，復有高雄縣警察局岡山分局通緝
    案件報告書在卷可按（原審易緝卷1 頁），是被告犯本件妨
    害公務罪，係於本條施行後始經通緝及緝獲，自難謂依中華
    民國96年罪犯減刑條例第5 條之規定，而不予以減刑。是被
    告既合於中華民國96年罪犯減刑條例之規定，應依該條例第
    2 條第1 項第3 款規定，故應減其宣告刑2 分之1 ，並就減
    刑後之徒刑諭知易科罰金之折算標準。扣案之木棍1 支，並
    非被告所有，亦非違禁物，爰不為沒收之諭知，附此敘明。
據上論結，應依刑事訴訟法第369 條第1 項前段、第364 條、第
299 條第1 項前段，刑法第135 條第1 項、第41條第1 項前段，
刑法施行法第1 條之1 ，中華民國96年罪犯減刑條例第2 條第1
項第3 款、第7 條、第9 條，判決如主文
本案經檢察官姜麗儒到庭執行職務。
中    華    民    國    97    年    12    月    31    日
                  刑事第八庭    審判長法  官   洪兆隆
                                      法  官   郭玫利
                                      法  官   李政庭
以上正本證明與原本無異。
不得上訴。
中    華    民    國    97    年    12    月    31    日
                                      書記官   吳福連
附錄本件判決論罪科刑法條：
中華民國刑法第135條
（妨害公務執行及職務強制罪）
對於公務員依法執行職務時，施強暴脅迫者，處3 年以下有期徒
刑、拘役或3 百元以下罰金。
意圖使公務員執行一定之職務或妨害其依法執行一定之職務或使
公務員辭職，而施強暴脅迫者，亦同。
犯前二項之罪，因而致公務員於死者，處無期徒刑或7 年以上有
期徒刑；致重傷者，處3 年以上、10年以下有期徒刑。


司法院資訊處製作；財團法人民間司法改革基金會備份。
